【裁判字號】    92,易,1103
【裁判日期】    920605
【裁判案由】    違反臺灣地區與大陸地區人民關係條例
【裁判全文】
臺灣高雄地方法院刑事判決                        九十二年度易字第一一三號
    公  訴  人  臺灣高雄地方法院檢察署檢察官
    被      告  甲○○
右列被告因違反台灣地區與大陸地區人民關係條例案件，經檢察官聲請簡易判決處刑
（九十二年度偵字第三三二七號），嗣本院高雄簡易庭認不宜以簡易判決處刑（九十
二年度簡字第七三三號），移由本院依普通程序審理，本院判決如左：
    主  文
甲○○無罪。
    理  由
一、公訴意旨略以：被告甲○○係設於高雄市○○區○○路三一九之一號新東洋海釣
    場負責人，明知林能善（於民間九十二年一月二十二日某時許，從不詳地點偷渡
    來台）係大陸地區人民，且未經主管機關即高雄市政府許可，不得僱用大陸地區
    人民在台灣地區從事未經許可之工作，竟自民國（下同）九十二年二月二日起，
    至九十二年二月六日止，以提供住宿、三餐之代價，僱用林能善在上述新東洋海
    釣場擔任清潔工作。嗣於九十二年二月六日下午一時十分許，為警當場查獲。因
    認被告涉犯違反臺灣地區與大陸地區人民關係條例第十五條第四款之規定，應依
    同法第八十三條第一項規定處罰云云。
二、按犯罪事實應依証據認定之，無証據不得推定其犯罪事實，又不能証明被告犯罪
    者，應諭知無罪之判決，刑事訴訟法第一百五十四條、第三百零一條第一項分別
    定有明文。又認定不利於被告之事實，須依積極證據，苟積極證據不足為不利於
    被告事實之認定，即應為有利於被告之認定，更不必有何有利之證據，最高法院
    著有三十年上字第八一六號判例可參。再臺灣地區與大陸地區人民關係條例第十
    五條第四款所謂「僱用或留用大陸地區人民在臺灣地區從事未經許可或與許可範
    圍不符之工作」，須以僱主明知受僱人為大陸地區人民且從事未經許可或與許可
    範圍不符之工作為要件，如僱主不知或無從得知受僱人為大陸地區人民，即與該
    條之構成要件不符，自不得以該罪相繩。
三、本件公訴人認被告涉有前開違反臺灣地區與大陸地區人民關係條例犯行，無非以
    被告於警訊中坦承不諱，並經證人林能善於警訊、蔡有欉（係現場承辦警員）於
    偵訊中證述情節相符，並有高雄市政府警察局新興分局現場勘查採證同意書乙份
    與證人林能善照片四張附卷可稽資為論據。惟查，被告於警訊時係自承伊有提供
    林能善三餐及住宿，但伊並不知道林能善係大陸地區人士等語（見警訊筆錄第一
    頁背面），核與證人林能善於警訊證稱伊向老闆即本案被告佯稱係台中縣清水鎮
    人，故被告並不知道伊係大陸地區人士等語相符（見警訊筆錄第三頁背面），且
    證人蔡有欉僅證稱當日有看到林能善在現場撈魚等語（見偵查卷第六頁背面），
    足見被告僅係僱用林能善四天，在尚未要求林能善提出身分證件之情況下，被告
    辯稱不知林能善為大陸地區人民，應係合理可信。此外，復查無其他證據足認被
    告有何違反臺灣地區與大陸地區人民關係條例第八十三條第一項之罪之犯行，揆
    諸首開說明，本案被告之犯罪，為不能證明，自應為無罪之諭知。
據上論斷，應依刑事訴訟法第四百五十二條、第三百零一條第一項，判決如主文。
中      華      民      國    九十二    年      六      月      五      日
                                  臺灣高雄地方法院刑事第一庭
                                      法  官  官信成
右正本證明與原本無異。
如不服本判決，應於判決送達後十日內，向本院提出上訴狀。
      書記官  黃意雯
中      華      民      國    九十二    年      六      月      六      日


司法院資訊處製作；財團法人民間司法改革基金會備份。
